【裁判字號】    88,易,2452
【裁判日期】    890124
【裁判案由】    詐欺
【裁判全文】
臺灣臺北地方法院刑事判決                        八十八年度易字第二四五二號
    公  訴  人  臺灣臺北地方法院檢察署檢察官
    被      告  戊○○
右列被告因詐欺案件，經檢察官提起公訴（八十八年度偵字第二三六九號），本院判
決如左：
    主  文
戊○○意圖為自己不法之所有，以詐術使人將本人之物交付，科罰金壹萬元，如易服
勞役以參佰元折算壹日。
    事  實
一、戊○○於民國八十三年一月間，經友人甲○○、己○○介紹而認識乙○○，適乙○○任負責人之丙○○○開發股份有限公司（下稱金王公司）有融資貸款之需，
    且欲以台北縣土城市內土地供為融資貸款之擔保，乃認有機可乘，竟意圖為自己
    不法之所有，向乙○○佯稱：有辦法代為完成土地及建築融資貸款，但須先收取
    定金及土地鑑價費用等語，使乙○○不疑有他，陷於錯誤，即於八十三年一月三
    十一日，在台北縣金山鄉○○路十一號處，先行支付土地銀行新莊分行，票號：
    ＡＡ0000000號，票面金額新台幣（下同）五萬元之支票一紙予戊○○作
    為定金，俟渠等二人於八十三年二月二日正式簽訂須支付包含定金五萬元、鑑定
    收件五萬元、銀行初審七萬元、融資款核撥八萬元共計二十五萬元之融資代辦委
    任書後，乙○○又陸續經由己○○於八十三年二月九日在台北市萬國戲院旁之咖
    啡廳內代轉現金九萬元（包含二萬元為求土地融資鑑定報告書早日完成，而交由
    戊○○友人徐教之女代為收執之部分），另基於送審鑑價之需，再委由甲○○以
    支票代付三萬元予戊○○，詎戊○○收受前揭款項後，均未依約辦理鑑價報告，
    屢經催討均遭置之不理，亦未返還款項，金王公司始知受騙。
二、案經被害人金王公司代表人乙○○訴由臺灣臺北地方法院檢察署檢察官偵查起訴
    。
    理  由
一、訊據被告戊○○對於在前揭時地受乙○○之託辦理金王公司土地融資貸款之事實
    並無異詞，惟矢口否認有何前開詐欺之犯行，辯稱：伊向乙○○僅收取十二萬元
    ，其中乙○○、甲○○各開具交付之五萬元、三萬元票據，均由伊交丁○○辦理
    鑑價報告，另四萬元按約定由甲○○、己○○各分得一萬元，二萬元則由伊友人
    徐教之女代收取未歸還，至於土地融資鑑價確由丁○○交大通公司庚○○處理，
    而取得鑑定報告後，銀行未能核撥貸款，實因乙○○所營金王公司營業額未達標
    準之故，非伊有詐騙乙○○財物之意思云云。惟查：右揭事實迭據被害人金王公
    司代表人乙○○於偵審中指訴綦詳，互核證人己○○、甲○○於本院審理中所供
    情節悉相符合，且有支票、存證信函、委任書影本各一紙在卷可稽，另本院審理
    中傳訊證人庚○○亦到庭結證稱：丁○○未帶伊去過台北縣土城市鑑價土地，而
    伊亦未收過丁○○任何有關土城市土地鑑價之費用，至於偵查中因檢察官未告知
    鑑價土地在何處，且平常戊○○亦託伊鑑定土地，致供詞有誤會等語，詰之被害
    人金王公司代表人乙○○、證人己○○復均供述：未曾見過該鑑價報告等語，參
    以被告戊○○若非有詐騙之意，則於貸款未經銀行同意核撥下，亦理應將取得之
    金錢歸還被害人，尤有甚者，被害人支付十七萬元後，竟連鑑定報告書均未得見
    ，以存證信函催討款項，復遭置之不理，足徵被告於向被害人告以可代辦土地融
    資之初即有詐取財物之不法意圖甚明，是被告前揭之所辯，無非係卸責之詞，不
    足採信，本件事證已臻明確，被告犯行堪以認定，應予依法論科。
二、核被告所為，係犯刑法第三百三十九條第一項詐欺取財罪。其先後收取財物之犯
    行，因係基於同一詐欺犯意下之接續行為，僅侵害一個法益，只論以一罪。又公
    訴人起訴事實雖未敘及被害人經由甲○○代為支付三萬元予被告及己○○另交付
    被告友人徐教之女代收執之二萬元部分，然該部分事實與公訴人起訴之犯罪事實
    既具有接續犯之實質上一罪關係，應為起訴效力所及，本院自應併予審究。爰審
    酌被告之品行、犯罪之動機、目的、手段、及與被害人業已達成和解、所得金額
    非鉅、犯罪後態度良好等一切情狀，量處如主文所示之刑，並諭知易服勞役之折
    算標準，以資懲儆。
據上論斷，應依刑事訴訟法第二百九十九條第一項前段，刑法第三百三十九條第一項
、第四十二條第二項，罰金罰鍰提高標準條例第一條前段、第二條，判決如主文。
本案經檢察官陳宏達到庭執行職務
中    華    民    國        八十九    年        一      月    二十四    日
                                      臺灣臺北地方法院刑事第七庭
                                          法  官  蔡  世  祺
右正本證明與原本無異。
如不服本判決，應於判決送達後十日內，向本院提出上訴狀。
                                          書記官  李  文  椿
中    華    民    國        八十九    年        一      月    二十四    日
適用法條：刑法第三百三十九條第一項。
一意圖為自己或第三人不法之所有，以詐術使人將本人或第三人之物交付者，處五年
  以下有期徒刑、拘役或科或併科一千元以下罰金。
二以前項方法得財產上不法之利益或使第三人得之者亦同。
三前二項之未遂犯罰之。


司法院資訊處製作；財團法人民間司法改革基金會備份。
